【裁判字號】    99,訴,1129
【裁判日期】    991015
【裁判案由】    遷讓房屋等
【裁判全文】
臺灣板橋地方法院民事判決              99年度訴字第1129號
原      告  乙○○
訴訟代理人  張景源律師
被      告  甲○○
上列當事人間請求遷讓房屋等事件，經本院於民國99年9 月21日
言詞辯論終結，判決如下：
    主  文
原告之訴及假執行之聲請均駁回。
訴訟費用由原告負擔。
    事實及理由
一、原告主張：原告於97年6 月1 日曾出具委託書，委託原告之
    父代為處理臺北縣新莊市○○街10之3 號4 樓房屋（以下簡
    稱：系爭房屋）出租之簽約事宜，並於同年7 月1 日出租系
    爭房屋予被告，租期自97年7 月5 日至98年7 月5 日，每月
    租金為新臺幣（下同）8,500 元。詎上開租期屆滿後，原告
    數次連絡被告續訂租約未果，惟被告亦按月給付租金至同年
    10月，其後迄今已歷7 個月之久，被告即未曾支付租金，其
    間原告雖再以存證信函催告，惟被告均置之不理。又被告自
    98年11月5 日起已積欠7 個月租金未付，扣除1 個月押租金
    後，依民法第440 條第1 項及土地法第100 條第3 項之規定
    ，原告自得依法終止租約，並請求被告給付51,000元。並為
    聲明：（一）被告應將坐落臺北縣新莊市○○段第785 地號
    土地上即門牌號碼臺北縣新莊市○○街10之3 號4 樓房屋騰
    空返還原告；（二）被告應給付原告51,000元，及自99年6
    月5 日起至其交還系爭房屋之日止，按月給付原告8,500 元
    之損害金；（三）原告願供擔保請准宣告假執行。
二、被告則以下開情詞置辯：被告係與男友許耀升一同承租系爭
    房屋，房屋租賃契約書雖係由被告所簽定，被告亦給付1個
    月押租金共計17,000元，惟被告於系爭房屋居住1星期後即
    被迫搬離。並為聲明：（一）原告之訴及其假執行之聲請均
    駁回；（二）如受不利判決，被告願供擔保請准宣告免為假
    執行。
三、原告主張其於97年6月1日曾出具委託書，委託其父代為處理
    系爭房屋出租之簽約事宜，並於同年7月1日出租系爭房屋予
    被告，租期自97年7月5日至98年7月5日，每月租金為8,500
    元之事實，業據提出土地及建物登記簿謄本、委託書、房屋
    租賃契約書等影本為證，被告對此亦不爭執，堪信原告此部
    分之主張為真實。再原告復主張上開租期屆滿後，其數次連
    絡被告續訂租約未果，惟被告亦按月給付租金至同年10月，
    其後迄今已歷7個月之久，被告即未曾支付租金，其間原告
    雖再以存證信函催告，惟被告均置之不理，又被告自98年11
    月5日起已積欠7個月租金未付，扣除1個月押租金後，依民
    法第440條第1項及土地法第100條第3項之規定，原告自得依
    法終止租約，並請求被告給付51,000元等語，惟被告另以前
    開情詞置辯，則查：
（一）按當事人主張有利於己之事實者，就其事實有舉證責任，
      民事訴訟法第277條定有明文。被告辯稱系爭房屋為許耀
      升居住，伊於訂定租賃契約後僅在系爭房屋居住1星期後
      ，即被迫搬離等語，原告就此既不爭執（見本院99年7月
      27日言詞辯論筆錄），則按民法第767規定：「所有人對
      於無權占有或侵奪其所有物者，得請求返還之。對於妨害
      其所有權者，得請求除去之。有妨害其所有權之虞者，得
      請求防止之」，故本條前段之規定即係所有人之所有物返
      還請求權，其請求權之主體為所有人，就不動產而言，即
      係所有人（包括登記名義人或未經登記不動產之原始起造
      人）而言；至於其相對人，則係指現無權占有該物之人，
      亦即無占有之正當權源，而占有其物之人，是本件被告現
      時既未占有使用系爭房屋，原告亦乏其他證據足資證明被
      告有何占有使用系爭房屋之情，且原告亦自陳於租賃契約
      屆滿後，係由許耀升居住並繳納4個月租金等語（見本院
      99年7月27日言詞辯論筆錄），顯見被告所辯伊於訂定租
      賃契約後僅在系爭房屋居住1星期，即被迫搬離之情，尚
      非不可採信，是原告主張被告應將系爭房屋騰空返還原告
      ，尚屬無據。
（二）次按承租人於租賃關係終止後，應返還租賃物，民法第45
      5條前段定有明文。查原告與被告間原訂有租賃契約，然
      租期業已於至98年7月5日屆滿，已如前述，而民法第451
      條所定出租人於租期屆滿後須即表示反對之意思，始生阻
      止續租之效力。意在防止出租人於租期屆滿後，明知承租
      人就租賃續使用收益而無反對之表示，過後忽又主張租賃
      關係消滅，使承租人窘境而設，並非含有必須於租期屆滿
      時，始得表示反對之意義存在。訂約之際，訂明期滿後絕
      不續租，或續租應另訂契約者，仍難謂不發止續約之效力
      ，早經最高法院以55年度台上字第276號判例闡述甚詳。
      而原告與被告之租賃契約於第六條既已載明租期屆滿後，
      除經原告同意繼續出租外，即應將系爭房屋騰空遷讓交還
      原告，顯已表明租期屆滿後除非另定租約，否則不再續租
      之意思，則本件租期屆滿後租賃契約即已消滅，兩造間並
      無不定期租賃關係之存在，況租期屆滿後之租金均由許耀
      升繳納，足見被告確無占有使用系爭房屋之情，是原告請
      求被告給付租賃期滿後自98年11月5日起已積欠7個月租金
      ，尚屬無據。
四、綜上所述，被告於訂定租賃契約後，既僅在系爭房屋居住1
    星期，即未繼續居住系爭房屋，是被告自系爭租賃契約期間
    屆滿後並無占有系爭房屋之情事，從而，原告請求被告應將
    坐落臺北縣新莊市○○段第785地號土地上即門牌號碼臺北
    縣新莊市○○街10之3號4樓房屋騰空返還原告，與被告應給
    付原告51,000元，及自99年6月5日起至其交還系爭房屋之日
    止，按月給付原告8,500元之損害金，為無理由，應予駁回
    。至原告既受敗訴判決，其假執行之聲請即失所依據，應併
    予駁回。
五、本件為判決之基礎已臻明確，原告其餘之陳述及所提其他證
    據，經本院斟酌後，認為均於判決之結果無影響，亦與本案
    之爭點無涉，自無庸逐一論述，併此敘明。
六、訴訟費用負擔之依據：民事訴訟法第78條。
中    華    民    國    99    年    10    月    15    日
                  民事第三庭    法  官  邱靜琪
以上正本係照原本作成
如對本判決上訴，須於判決送達後20日內向本院提出上訴狀。如
委任律師提起上訴者，應一併繳納上訴審裁判費。
中    華    民    國    99    年    10    月    15    日
                                書記官  鄭美莉

司法院資訊處製作；財團法人民間司法改革基金會備份。
